【裁判字號】    98,訴,792
【裁判日期】    981123
【裁判案由】    偽造文書等
【裁判全文】
臺灣嘉義地方法院刑事判決               98年度訴字第792號
公  訴  人  臺灣嘉義地方法院檢察署檢察官
被      告  甲○○
上列被告因偽造文書等案件，經檢察官提起公訴（98年度偵字第
2893號），被告於本院行準備程序時就犯罪事實為有罪之陳述，
經本院改行簡式審判程序，判決如下：
    主  文
甲○○犯行使偽造私文書罪，處有期徒刑陸月，如易科罰金，以
銀元佰元即新臺幣玖佰元折算壹日，減為有期徒刑月，如易
科罰金，以銀元佰元即新臺幣玖佰元折算壹日。
    犯 罪 事 實
一、甲○○於民國（下同）94年12月1 日自任互助會首，召集丙○○、丙○○之會計吳麗華、乙○○及其他人等為互助會員
    ，連會首共計22會員，採內標制，約定每人每會新臺幣（下
    同）1 萬元，會期至96年9 月1 日止，於每月1 日在嘉義市
    ○○○路103 號甲○○住處開標，甲○○明知未經丙○○之
    授權或同意，因需錢孔急，竟意圖為自己不法之所有，並基
    於行使偽造私文書之犯意，於95年1 月1 日偽造「丙○○」
    之署押並冒用其名義填寫標單（已滅失），以2,000 元詐標
    得第2 會（第1 會為會首得標），使乙○○等共21個活會會
    員陷於錯誤而交付會款8,000 元，合計16萬8,000 元予甲○○。嗣乙○○因甲○○積欠其多筆款項並未清償，心生懷疑
    ，經提起告訴後查悉上情。
二、案經乙○○訴由臺灣嘉義地方法院檢察署檢察官偵查起訴。
    理  由
一、本件被告甲○○所犯非死刑、無期徒刑、最輕本刑為3 年以
    上有期徒刑之罪，或高等法院管轄第一審案件，其於準備
    程序進行中，就被訴事實為有罪之陳述，經本院告知簡式審
    判程序之旨，並聽取檢察官及被告之意見後，裁定進行簡式
    審判程序。
二、上開犯罪事實迭據被告於偵訊及本院審理時坦承不諱，核與
    證人即該互助會會員丙○○、乙○○、吳麗華於偵查中之證
    述相符，復有被告及被害人丙○○分別提出之互助會簿影本
    、告訴人乙○○提出之互助會簿在卷可稽，足認被告自白與
    事實相符。從而，本件事證明確，被告犯行堪予認定，應依
    法論科。
三、被告行為後，刑法、刑法施行法業已於94年2 月2 日、95年
    6 月14日修正公佈，並均自95年7 月1 日施行，參酌最高法
    院95年5 月23日刑事庭第8 次會議決議，應依刑法第2 條第
    1 項之規定，為新舊法比較：
（一）修正前刑法第33條第5 款規定：「罰金：1 元以上。」修
      正後該款規定「罰金：新臺幣1000元以上」，是比較新舊
      法結果，以舊法較有利於行為人。
（二）易科罰金之折算標準，經適用修正前刑法第41條、修正前
      罰金罰鍰提高標準條例第2 條（現已刪除）及現行法規所
      定貨幣單位折算新臺幣條例第2 條之結果，最高得以銀元
      300 元即新臺幣900 元折算1 日，依修正後刑法第41條之
      規定，則係以新臺幣1000元、2000元或3000元折算一日，
      比較結果，自以舊法有利於被告。
（三）修正後之刑法刪除第55條關於牽連犯之規定，各罪應依數
      罪併罰之規定分論併罰，修正後之規定並非較有利於被告
      ，仍以修正前刑法第55條牽連犯從一重罪處斷，有利於被
      告。
（四）經綜合比較結果，新法對被告並非有利，應依刑法第2 條
      第1 項前段之規定，適用行為時法即修正前之刑法處斷之
      。
四、按互助會標單，因僅記載姓名及一定之金額，如徒憑該標單
    之內容觀之，殊不能明瞭其用意何在，必須依習慣或特約，
    始足以表示該金額係標取會款之利息，該姓名係標取會款之
    會員，而足以表示一定用意之證明，故該標單並非刑法第
    210 條之私文書，而係同法第220 條、第210 條以文書論之
    私文書（最高法院89年度台上字第7199號、92年度台上字第
    7231號判決意旨參照）。被告為上開互助會會首，在投標單
    上記載而偽造「丙○○」名義並以「2,000 元」（起訴意旨
    誤載為8,000 元，業經公訴人當庭更正）之標金投標，冒稱
    係會員「丙○○」之標單，進而投標行使之，依其行為時地
    及互助會投標慣行之方式，自屬完成並行使偽造準私文書之
    行為。是核被告所為，係犯刑法第216 條、第220 條第1項
    、第210 條之行使偽造準私文書及同法第339 條第1 項之詐
    欺取財罪。其偽造標單上之署押，為偽造準私文書之部分行
    為；其偽造準私文書之低度行為，為行使之高度行為所吸收
    ，均不另論罪；又被告以一詐欺行為詐取多數會員之會款，
    係屬一行為而觸犯數同種罪名之同種想像競合犯，應從一重
    處斷。被告所犯上開行使偽造準私文書及詐欺取財2 罪間，
    有方法結果之牽連關係，為牽連犯，應依修正前刑法第55條
    之規定，從一重之行使偽造私文書罪處斷。
五、爰審酌被告因投資失利受有經濟壓力，遂冒用會員名義詐取
    財物，所為並不足取，冒標所詐得之金額計有16萬8,000 元
    ；惟其並無前科，有臺灣高等法院被告前案紀錄表在卷可稽
    ，素行尚佳，於本院審理時坦承犯行，已與被害人丙○○結
    算該合會事宜（見97年度交查字第753 號卷第23頁），另於
    98年11月5 日匯款2 萬元予告訴人乙○○（含積欠乙○○會
    款及借款），有匯款單1 紙在卷足憑，犯後態度尚可等一切
    情狀，量處如主文所示之刑，並諭知易科罰金之折算標準。
    又被告犯本件犯罪時間係在96年4 月24日以前，合於減刑條
    件，依中華民國96年罪犯減刑條例第2 條第1 項第3 款之規
    定，減其宣告刑2 分之1 ，並諭知易科罰金之折算標準。至
    於被告偽造之標單並未扣案，且業已滅失，業據被告於本院
    審理時明確（見本院卷第49頁），爰不宣告沒收，附此說明
    。
據上論斷，應依刑事訴訟法第273 條之1 第1 項、第299 條第1
項前段，刑法第2 條第1 項前段、第216 條、第220 條第1 項、
第210 條、第339 條第1 項、第55條、（修正前）第55條、（修
正前）第41條第1 項前段、刑法施行法第1 條之1 第1 項、第2
項前段、廢止前罰金罰鍰提高標準條例第2 條，中華民國九十六
年罪犯減刑條例第2 條第1 項第3 款、第7 條、第9 條，判決如
主文。
本案經檢察官曹合一到庭執行職務。
中    華    民    國    98    年    11    月    23    日
                  刑事第四庭    法  官  梁淑美
以上正本證明與原本無異。
如不服本判決應於收受判決後10日內向本院提出上訴書狀，並應
敘述具體理由；其未敘述上訴理由者，應於上訴期間屆滿後20日
內向本院補提理由書（均須按他造當事人之人數附繕本）「切勿
逕送上級法院」。告訴人或被害人如對於本判決不服者，應具備
理由請求檢察官上訴，其上訴期間之計算係以檢察官收受判決正
本之日期為準。
中    華    民    國    98    年    11    月    23    日
                                書記官  林金福
附錄論罪法條全文：
中華民國刑法第210條
（偽造變造私文書罪）
偽造、變造私文書，足以生損害於公眾或他人者，處 5 年以下有
期徒刑。
中華民國刑法第216條
（行使偽造變造或登載不實之文書罪）
行使第 210 條至第 215 條之文書者，依偽造、變造文書或登載
不實事項或使登載不實事項之規定處斷。
中華民國刑法第339條
（普通詐欺罪）
意圖為自己或第三人不法之所有，以詐術使人將本人或第三人之
物交付者，處5 年以下有期徒刑、拘役或科或併科1 千元以下罰
金。
以前項方法得財產上不法之利益或使第三人得之者，亦同。
前二項之未遂犯罰之。


司法院資訊處製作；財團法人民間司法改革基金會備份。
